【裁判字號】    97,訴,3881
【裁判日期】    970930
【裁判案由】    毒品危害防制條例
【裁判全文】
臺灣板橋地方法院刑事判決              97年度訴字第3881號
公  訴  人  臺灣板橋地方法院檢察署檢察官
被      告  甲○○
上列被告因違反毒品危害防制條例案件，經檢察官提起公訴（97
年度毒偵字第6892號），嗣因被告就被訴事實為有罪之陳述，本
院告知被告簡式審判程序之旨，並聽取當事人之意見後，裁定改
由受命法官獨任依簡式審判程序進行，判決如下：
    主  文
甲○○施用第一級毒品，累犯，處有期徒刑捌月。
    事  實
一、甲○○前因施用毒品案件，經本院裁定送觀察、勒戒後，因
    認無繼續施用毒品之傾向，而於民國92年7 月23日觀察、勒
    戒執行完畢釋放出所，並經臺灣板橋地方法院檢察署檢察官
    於同日以92年度毒偵字第2169號不起訴處分確定。甲○○復
    因施用毒品案件，經本院裁定送觀察、勒戒後，因認有繼續
    施用毒品之傾向，再經本院裁定令入戒治處所施以強制戒治
    ，而於94年5 月11日入所戒治，嗣於95年1 月4 日強制戒治
    執行完畢（之後轉入監執行他案有期徒刑，至95年9 月1 日
    執畢出監），其此次所犯施用毒品案件，並經本院於94年7
    月29日以94年度訴字第661 號判處有期徒刑8 月，並於94年
    10月25日確定，嗣於95年8 月31日執行完畢。甲○○於上開
    強制戒治執行完畢釋放後之5 年內，又因施用毒品案件，經
    本院於96年8 月29日以96年度簡字第5386號判處有期徒刑4
    月，並於96年9 月27日確定，嗣於96年11月20日繳納易科罰
    金而執行完畢。詎甲○○猶不知悔改，竟仍基於施用第一級
    毒品海洛因之犯意，於97年5 月10日晚上9 時許，在臺北縣
    板橋火車站之某廁所內，以將海洛因摻入香菸內點燃後吸用
    之施用方式，施用海洛因1 次。嗣於97年5 月11日晚上10時
    許，因其為毒品列管人口，遂經警通知到場驗尿，經採集其
    尿液送驗後，因而查獲上情。
二、案經臺北縣政府警察局中和分局報告臺灣板橋地方法院檢察
    署檢察官偵查起訴。
    理  由
壹、程序方面：
    按本件被告甲○○所犯係死刑、無期徒刑、最輕本刑為3 年
    以上有期徒刑以外之罪，其於準備程序就前揭被訴事實為有
    罪之陳述，經法官告知簡式審判程序之旨，並聽取其與公訴
    人之意見後，本院認無不得或不宜改依簡式審判程序進行之
    處，爰依刑事訴訟法第273 條之1 第1 項、第284 條之1 ，
    裁定本件由受命法官獨任進行簡式審判程序，合先敘明。
貳、實體方面：
  一、認定事實部分：
      訊據被告甲○○對於前揭犯罪事實均坦承不諱，本院復審
      酌：
    (一)查被告前因施用毒品案件，有如前揭犯罪事實欄所載經送
      觀察勒戒、強制戒治及執行完畢之紀錄，且有如前揭犯罪
      事實欄所載之論罪科刑及執行完畢之紀錄，此有臺灣高等
      法院被告前案紀錄表1 份在卷可按。是以被告於涉犯本案
      之前，業曾因施用毒品案件，經送前揭強制戒治，嗣於前
      揭強制戒治執行完畢釋放後之5 年內，再犯施用毒品之罪
      甚明。
    (二)次查，經警將被告遭查獲時所採之尿液送驗結果，係呈嗎
      啡陽性反應，此有警方採尿之姓名代碼對照表、臺灣檢驗
      科技股份有限公司97年6 月3 日編號CH/2008/50538 號濫
      用藥物檢驗報告各1 份在卷可稽。又查：
      1.海洛因施用入人體後水解還原成嗎啡，再循嗎啡之代謝
        方式排出體外，業據行政院衛生署藥物食品檢驗局以73
        藥檢壹字第030221號函說明綦詳，且尿液中能否驗出嗎
        啡陽性反應，與其投與量、投與途徑、採尿時間、個人
        體質及檢測方法之靈敏度有關，國外曾有文獻報導注射
        六毫克之海洛因鹽酸鹽，其代謝物嗎啡之平均可檢出時
        限約為26小時，亦經行政院衛生署藥物食品檢驗局於81
        年9 月8 日以（81）藥檢壹字第8114885 號函釋明在案
        。
      2.再者，前揭尿液檢驗報告載明係以ＧＣ／ＭＳ（即氣相
        層析質譜儀分析法）方法作為確認檢驗之方式，而該方
        法之原理係檢品經氣化後，通過層析管分離純化，再將
        純化後之成分循序送入質譜儀做個別鑑定。因質譜儀所
        測定之圖譜，在化學上被公認具有指紋特性，故可據以
        完全判定該檢品係為何種化合物。職是，台北榮民總醫
        院即認為若以氣相層析質譜儀（ＧＣ／ＭＳ）作藥物及
        其代謝產物之定性及定量分析，幾乎不會有偽陽性反應
        產生，此經該院於83年4 月7 日以83北總內字第3059號
        函釋明在案。
      3.準此而論，被告之尿液經以氣相層析質譜儀分析法檢驗
        ，既係呈嗎啡陽性反應，顯見被告應有在前揭犯罪時間
        施用海洛因之行為甚明。
    (三)綜上所述，被告前曾施用毒品，經送前揭強制戒治，而於
      前揭強制戒治執行完畢釋放後，5 年內再犯施用毒品之罪
      ，嗣後又為本件施用毒品犯行，事證應屬明確，其犯行應
      堪認定。
  二、論罪科刑：
    (一)查海洛因乃屬毒品危害防制條例第2 條第2 項第1 款所規
      定之第一級毒品，核被告所為，係犯毒品危害防制條例第
      10條第1 項施用第一級毒品罪。被告持有毒品，復進而施
      用，其持有毒品之低度行為，為施用毒品之高度行為所吸
      收，不另論罪。被告前有如前揭犯罪事實欄所示之論罪科
      刑及執行完畢之紀錄，業如前述，其受有期徒刑執行完畢
      ，於5 年以內故意再犯本件最重本刑為有期徒刑以上之罪
      ，為累犯，應依刑法第47條第1 項規定，加重其刑。
    (二)本院審酌被告施用毒品，足以戕害其身心，滋生其他犯罪
      ，惡化治安，嚴重損及公益，且被告前曾多次犯有施用毒
      品，且經觀察勒戒、強制戒治執行完畢，其竟再為本件施
      用毒品犯行，顯見其不思悔改，自我控制能力亦顯不佳；
      惟另考量被告於犯後已能坦承犯行，而其施用毒品之行為
      於本質上係屬自我戕害行為，反社會性之程度應屬較低，
      兼衡其自97年4 月9 日起迄今，尚知至醫院尋求美沙冬替
      代療法之治療等一切情狀，酌情量處如主文所示之刑，以
      資懲儆。
據上論斷，應依刑事訴訟法第273 條之1 第1 項、第284 條之1
、第299 條第1 項前段，毒品危害防制條例第10條第1 項，刑法
第11條前段、第47條第1 項，判決如主文。
本案經檢察官黃筵銘到庭執行職務。
中    華    民    國    97    年    9     月    30    日
                  刑事第八庭    法  官  陳信旗
以上判決正本證明與原本無異。
如不服本判決，應於送達後10日內敘明理由，向本院提出上訴狀
。
                                書記官  陳昭綾
中    華    民    國    97    年    10    月    3     日
附錄本判決論罪科刑之法條：
毒品危害防制條例第10條
    施用第一級毒品者，處6 月以上5 年以下有期徒刑。
    施用第二級毒品者，處3 年以下有期徒刑。


司法院資訊處製作；財團法人民間司法改革基金會備份。
